臺灣新竹地方法院刑事判決　　　　　　　　　　　　　　九十年度易字第八六一號
　　公　訴　人　臺灣新竹地方法院檢察署檢察官
　　被　　　告　乙○○
　　被　　　告　甲○○
　　右　二共同
　　選任辯護人　呂光武律師
　　被　　　告　松梅企業有限公司
　　代　表　人　甲○○
右列被告因違反就業服務法等案件，經檢察官提起公訴（九十年度偵字第九一六、五
四六五號）)，本院判決如左：
    主  文
乙○○、甲○○、松梅企業有限公司均無罪。
    理  由
一、公訴意旨略以：被告甲○○係設於新竹市○○路二四九號一樓之被告「松梅企業
    有限公司」（以下簡稱松梅公司）之實際負責人，明知雇主未經許可不得留用他
    人申請聘僱之外國人，竟自民國九十年一月初起，接受被告乙○○所提供、原以
    監護工名義所申請聘僱之印尼籍女子ＳＵＴＩＮＧＡＨ，使該外勞在其所經營之
    松梅公司內，從事整理、販賣蔬菜之工作，每月由被告乙○○支付薪資新臺幣（
    下同）一萬七千元，嗣於九同年月二十日上午七時許，為警在松梅公司查獲上述
    外勞，並循線查獲上情，因認被告甲○○所為係違反就業服務法第五十八條第一
    項前段、第五十三條第三款之罪嫌；被告乙○○所為係違反同法第五十八條第一
    項前段、第五十三條第二款之罪嫌；被告松梅公司係違反同法第五十八條第二項
    ，而犯同法第五十九條第一項之罪嫌。
二、按犯罪事實應依證據認定之，無證據不得推定其犯罪事實；又不能證明被告犯罪
    者，應諭知無罪之判決。刑事訴訟法第一百五十四條、第三百零一條第一項分別
    定有明文。又刑事訴訟法上所謂認定犯罪事實之證據，係指足以認定被告確有犯
    罪行為之積極證據而言，該項證據自須適合於被告犯罪事實之認定，始得採為斷
    罪資料；認定不利於被告之事實，須依積極證據，苟積極證據不足為不利於被告
    事實之認定時，即應為有利於被告之認定，更不必有何有利之證據。最高法院二
    十九年上字第三一０五號、三十年上字第八一六號分別著有判例。
三、公訴人認被告甲○○、乙○○、松梅公司涉有前揭違反就業服務法罪嫌，無非係
    以被告甲○○、乙○○在警訊時之自白，與證人ＳＵＴＩＮＧＡＨ之證述，為其
    論據。訊據被告甲○○、乙○○固坦承在前述時間ＳＵＴＩＮＧＡＨ確有在松梅
    公司所在之新竹市○○路二四九號一樓處之事實，惟堅詞否認有何公訴人所指之
    上開行為，辯稱：ＳＵＴＩＮＧＡＨ是乙○○所雇用，為看護乙○○之父親，因
    甲○○與乙○○共同合夥經營松梅公司，九十年一月二十日當日早上，乙○○載
    其父親及ＳＵＴＩＮＧＡＨ至松梅公司，因乙○○之父親要至附近之公園運動，
    ＳＵＴＩＮＧＡＨ未一起去而留在松梅公司，ＳＵＴＩＮＧＡＨ因見乙○○在忙
    ，就主動幫忙整理蔬菜等語云云。經查，
（一）證人ＳＵＴＩＮＧＡＨ於警訊時雖證稱：（為何至該地？薪資由誰支付？）：
      ：可能鄭女《乙○○》見其父狀況良好，不需要我時時看護，加上年關近了，
      所以要我去幫忙，監護工薪資由鄭女支付等語（見偵查卷第七頁背面）；嗣於
      本院則證稱：（在乙○○處擔任何種工作？）照顧阿公，帶阿公散步：，（當
      時你在那裡做什麼？）那時阿公在睡覺，我看雇主很忙，我自願幫忙挑菜，（
      經常在那裡幫忙挑菜？）就那一次而已，（誰叫你挑菜的？）我自願去做的，
      因我看到雇主很忙，（平常在哪裡照顧阿公？）阿公在哪裡，我就去哪裡等語
      （見本院九十一年五月一日審理筆錄）。由證人證詞可知，證人之工作主要係
      照顧被告乙○○之父親，九十年一月二十日當日，證人ＳＵＴＩＮＧＡＨ係主
      動幫忙整理蔬菜，且僅幫忙一次，所述與被告甲○○、乙○○於警訊及本院所
      供述ＳＵＴＩＮＧＡＨ被查獲當日係第一次至松梅公司幫忙整理蔬菜等情相符
      。
（二）按修正前就業服務法第五十三條第二款規定所謂「以本人名義聘僱外國人為他
      人工作」，係指本無聘僱外國人需要之人卻以其名義聘僱外國人為他人工作之
      情形，因其行為欺瞞主管機關對僱主身份之認定，故就業服務法即加以規範處
      罰；故此，若甲公司所聘僱之外國人原即在甲公司工作，僅偶一受指派為他人
      工作，因真正之僱主仍為甲公司，即難謂有欺瞞主管機關之情事，而得以上開
      規定相繩。查被告乙○○聘僱證人ＳＵＴＩＮＧＡＨ之目的為看護其父親，而
      證人亦稱平日負責看護工作，由被告乙○○支付薪資，顯然依前揭說明，被告
      乙○○並無「以本人名義聘僱外國人為他人工作」之行為。
（三）按就業服務法所稱之「留用」，應係指於就業服務法施行前即已聘僱之外國人
      ，嗣於該法施行後，未經申請許可仍繼續予以留用者而言。查證人ＳＵＴＩＮ
      ＧＡＨ雖於九十年一月二十日當日在松梅公司整理蔬菜部分，證人既稱是因見
      被告乙○○在忙而出於主動幫忙，可見證人是乘看護被告乙○○父親之空檔時
      間，臨時起意幫忙，此種情形既非「聘僱」，亦與上所述「留用」之情形有間
      ，故被告甲○○亦應無公訴人所指「聘僱」或「留用」證人ＳＵＴＩＮＧＡＨ
      之行為。另被告甲○○之行為，既不構成犯罪，則無論處被告松梅公司之餘地
      ，附此敘明。
（四）綜上述，被告甲○○、乙○○之行為既均不構成公訴人所指之犯罪，此外，復
      查無其他積極證據足資認定被告甲○○、乙○○、松梅公司有公訴人所指違反
      就業服務法之犯行，本院自應對被告甲○○、乙○○、松梅公司為無罪判決之
      諭知，以免冤抑。
據上論斷，應依刑事訴訟法第三百零一條第一項，判決如主文。
本案經檢察官吳金棟到庭執行職務。
中      華      民      國    九十一    年    五    月    二十三        日
                              臺灣新竹地方法院刑事第二庭
                                  法  官   魏  瑞  紅
右正本證明與原本無異。
如不服本判決，應於判決送達後十日內向本院提出上訴狀 (應附繕本)，上訴於臺灣
高等法院。
                                  書記官   陳  凰  榆
中      華      民      國    九十一    年    五    月    二十三        日
